【裁判字號】    98,上易,950
【裁判日期】    980701
【裁判案由】    妨害名譽等
【裁判全文】
臺灣高等法院刑事判決                 98年度上易字第950號
上  訴  人
即  自訴人  乙○○
自訴代理人  李淵聯律師
被      告  甲○○
選任辯護人  陳明宗律師
            鄒純昕律師
上列上訴人因被告妨害名譽等案件，不服臺灣臺北地方法院97年
度自字第152號，中華民國98年2月27日第一審判決，提起上訴，
本院判決如下：
    主  文
上訴駁回。
    理  由
一、自訴意旨略以：緣自訴人乙○○與被告甲○○及案外人戊○○間因民事返還設備事件，經自訴人聲請臺北市大安區調解
    委員會調解，於97年6月27日下午3時進行調解，因雙方意見
    不一致，未能成共識，致調解不成立（自訴狀誤載為被告甲○○與自訴人乙○○於民國97年6月13日下午3時在臺北市大
    安區調解委員會就「臺北市○○區○○路23號房屋內自訴人
    所留存的設備之返還事宜」乙節，達成共識成立調解，並約
    定「對造人甲○○、戊○○等同意聲請人乙○○得於97年6
    月30日前，每日早上8時至當日下午5時止指定第三人即聲請
    人乙○○之債權人進入臺北市○○區○○路23號房屋內將房
    屋內可移動之動產及電梯暨空調設備等物品全數搬離．．．
    。」見自訴刑事聲請狀原審卷第39至41頁），詎料，被告甲○○於調解不成立後，明知前與自訴人合作事業時，自訴人
    向來均嚴守份際，不曾擅取不應得之額外利潤，更無侵占其
    財產之情事，甚至於蓋樓房時亦本於誠實信用來行事，不曾
    圖謀非份，竟於上開協調會後（即96年6月27日下午3時），
    在臺北市大安區行政中心調解委員會即臺北市大安區○○○
    路○段86號10樓等待電梯時，當著自訴人之眾多債權人面前
    ，公然惡意誣指自訴人稱：「你發落蓋樓房有詐財、Ａ錢、
    歪哥」，並又稱：「所以賣掉這些設備來抵債」，又不斷重
    複前揭內容向在旁之他人傳述。斯時，自訴人本顧及手足親
    情，不欲當眾與被告爭吵，忍辱負重，沈默不語而前往電梯
    後之洗手間，詎料，被告竟得寸進尺，又當眾對諸多債權人
    再稱：「看！他（即自訴人）已默認了」，因認被告甲○○
    係涉犯刑法第309條第1項公然侮辱罪及第310條第1項之誹謗
    罪等語。
二、按犯罪事實應依證據認定之，無證據不得認定犯罪事實；又
    不能證明被告犯罪者，即應諭知無罪之判決，刑事訴訟法第
    154條第2項、第301條第1項分別定有明文。次按認定不利於
    被告之事實，須依積極證據，苟積極證據不足為不利於被告
    事實之認定時，即應為有利於被告之認定，更不必有何有利
    之證據；又告訴人之告訴，係以使被告受刑事訴追為目的，
    是其陳述是否與事實相符，仍應調查其他證據以資審認，有
    最高法院30年上字第816號、52年台上字第1300號判例意旨
    可資參照。
三、本件自訴人認被告甲○○涉犯公然侮辱及誹謗等罪嫌，無非
    以自訴人之指訴、證人丁○○、丙○○之證述、臺北市大安
    區調解委員會協議筆錄及調解不成立證明書等為其主要論據
    。
四、訊據被告甲○○固坦承曾於97年6月27日下午3時許，前往臺
    北市大安區調解委員會與自訴人調解等情，惟矢口否認有公
    然侮辱及誹謗等犯行，並辯稱：伊並未辱罵自訴人，當天伊
    於調解不成立後，即與在會場外等候之弟弟戊○○一同搭電
    梯離開，其間未與自訴人有何言語衝突或接觸，伊自無機會
    罵自訴人。又自訴人係伊母親哥哥之兒子，於30年前伊父母
    委託自訴人蓋房子，建築過程伊完全不過問，而建商蓋房子
    要賺錢是常識，伊怎麼可能罵他等語。
五、經查：
(一)被告與自訴人於97年6月27日下午3時許，前往臺北市大安區
    調解委員會進行調解，結果調解不成立之事實，業據被告於
    本院審理時供認不諱，核與證人戊○○之證述相符，且為自
    訴人所不爭執，並有調解不成立證明書一紙附卷可憑，堪信
    為真實。
(二)又證人戊○○於原審時證稱：伊於97年6月27日下午3時許前
    往臺北市大安區調解委員會時，因睡過頭而遲到，抵達時被
    告還在會場中進行調解，伊正在猶豫是否要進入會場之際，
    此時調解已經結束，就看到被告出來，伊邊問被告調解結果
    ，邊與被告一同搭電梯下樓離開，被告有說調解不成立，從
    遇見被告至共同搭電梯離開，前後不到一分鐘時間，其間伊
    沒有注意到自訴人有無在場，也沒有看到丙○○、丁○○等
    人，惟確定沒有看到及聽到被告曾於上開時地有向自訴人稱
    說「Ａ錢或歪哥」等語（見原審卷第51至53頁），而參酌臺
    北市大安區調解委員會調解不成立證明書上「當事人姓名」
    欄之「對造人」係載「甲○○、戊○○」（見原審卷第42頁
    ），且證人戊○○曾於上開時間遲到而至調解委員會現場之
    事實，亦為自訴代理人所不爭執（見原審卷第54頁反面），
    而證人戊○○經原審命當庭繪製現場圖自訴代理人亦表示無
    意見等情，亦有原審98年2月18日審理筆錄及證人戊○○繪
    製之現場圖一紙在卷為憑（見原審卷第52頁、第60頁），足
    認證人戊○○上開證詞，應與事實相符，自足採信，則被告
    上開所辯沒有罵自訴人等語，即非無據。
(三)又自訴人指稱：被告甲○○於上開調解不成立後，在臺北市
    大安區行政中心調解委員會即臺北市大安區○○○路○段86
    號10樓等待電梯時，當著自訴人之眾多債權人面前，公然惡
    意誣指自訴人稱：「你發落蓋樓房有詐財、Ａ錢、歪哥」，
    並又稱：「所以賣掉這些設備來抵債」，又不斷重複前揭內
    容向在旁之他人傳述，自訴人沈默不語而前往電梯後之洗手
    間，詎料，被告竟得寸進尺，又當眾對諸多債權人再稱：「
    看！他（即自訴人）已默認了」云云，但證人丙○○於原審
    時證稱：伊係自訴人之債權人，伊當天去調解係為確保債權
    獲得清償，當天調解時間很短，大家不歡而散，後來離開調
    解委員會時，伊聽到被告與自訴人在調解委員會門口到電梯
    口附近聊天，自訴人說被告之房屋都是他規劃，也沒有向被
    告拿任何金錢，被告即以台語向自訴人說「你不知道已經歪
    多少、A多少了」，伊看自訴人不高興的向廁所走去，大家
    就各自離開云云（見原審卷第46頁反面至47頁反面），證人
    丁○○於原審證稱：伊係自訴人之債權人，伊去調解係關心
    伊債權問題，當天調解不成立伊與被告及自訴人一起離開調
    解委員會，被告與自訴人一起走到電梯口時，伊有聽到被告
    向自訴人說A錢（國語）、歪哥（台語），後來自訴人就很
    生氣往廁所走去，此時，伊又聽到被告說你看。你看，他已
    經默認了，被告還有說：「他就是這樣，去告啦，我到高院
    一定會贏他的」云云（見原審卷第48頁反面、第49頁反面）
    ，姑不論證人丙○○、丁○○係自訴人之債權人，渠等為確
    保債權獲清償，事涉自己之權利，已難期待渠等為真實之陳
    述，縱互核證人丙○○、丁○○之證詞及自訴人之自訴狀，
    不僅證人等就被告以何言語公然侮辱及誹謗自訴人之重要事
    項，不一其詞，且就被告是否曾重複誣指自訴人「你發落蓋
    樓房有詐財、Ａ錢、歪哥」、「所以賣掉這些設備來抵債」
    等內容，證人等之證述與自訴人指述之情節亦有相悖，自難
    僅憑證人丙○○、丁○○上開有瑕疵之證詞，即遽認被告確
    有自訴人所指之公然侮辱及誹謗之犯行。
(四)至自訴人代理人於本院時雖又指稱：證人戊○○於原審證稱
    大廳與調解係同一樓層，但實際上調解委員會係在8樓，調
    解大廳係在10樓，兩處係不同樓層，所以其陳述不實在云云
    ，並提出台北市政府所轄各區公所調解委員會調解秘書通訊
    錄為憑，但自訴代理人所提出之通訊錄係臺北市政府所轄各
    區公所調解委員會調解秘書通訊錄，則上開所記載之地址應
    係調解委員會秘書之辦公處所，而非調解委員會調解之處所
    ，縱認調解委員會調解之處所與通訊錄所載之地址不同亦不
    足為奇。又證人戊○○曾於上開時間遲到至調解委員會現場
    之事實，為自訴代理人於原審時所不爭執（見原審卷第54頁
    反面），而參以證人戊○○於原審係證稱臺北市大安區調解
    委員會係在大禮堂調解，大禮堂係以玻璃門隔開等語，亦與
    自訴代理人所提出之調解委員會10樓現場照片相符，況衡情
    一般人民於調解委員會調解時，均係直接到調解現場，斷無
    可能到調解委員辦公處所之理，是自訴代理人於本院審理時
    執此指稱證人戊○○於原審之證述不實在云云，無非空言，
    亦不足採信。
(五)綜上所述，本件自訴人自訴被告涉犯公然侮辱及誹謗犯行，
    除自訴人之指訴外，並無其他積極證據證明，洵難徒憑自訴
    人之指訴，即遽認被告涉犯公然侮辱及誹謗之犯行。此外，
    復查無其他積極證據足資證明被告有公然侮辱、誹謗之犯行
    ，自屬不能證明被告犯罪。
六、原審因予諭知被告無罪之判決，經核尚無違誤。自訴人上訴
    意旨，仍執陳詞，指摘原判決不當，為無理由，應予駁回。
據上論斷，應依刑事訴訟法第368條，判決如主文。
中    華    民    國    98    年    7     月    1     日
                  刑事第十九庭審判長法  官  黃金富
                                    法  官  魏新國
                                    法  官  吳  燦
以上正本證明與原本無異。
不得上訴。
                                    書記官  廖素花
中    華    民    國    98    年    7     月    1     日


司法院資訊處製作；財團法人民間司法改革基金會備份。
